臺灣臺北地方法院刑事判決　　　　　　　96年度訴字第1044號
公　訴　人　臺灣臺北地方法院檢察署檢察官
被　　　告　丁○○
指定辯護人　甲○○公設辯護人
上列被告因殺人未遂案件，經檢察官提起公訴（95年度偵字第21
927號），本院判決如下：
    主  文
丁○○殺人，未遂，處有期徒刑伍年陸月。
扣案之蝴蝶刀壹把沒收。
    事  實
一、丁○○於民國95年9月27日下午，在總統府前之凱達格蘭大
    道參加倒扁反貪腐活動，因有民眾向上開活動之現場紀律委
    員戊○○、徐少宗、丙○○反應丁○○在上開活動會場內裸
    露下體，而遭該等人要求離開活動現場，引起丁○○不悅，
    竟基於殺人之犯意，於同日15時30分許，在上開活動場所附
    近之公園路人行道旁，取出隨身攜帶刀刃長8.3公分、刀柄
    長12.5公分之蝴蝶刀1把，明知該刀械若朝人之胸部、腹部
    砍殺，極可能致人於死，仍基於縱致他人死亡結果，亦不違
    反其本意之不確定殺人故意，刺向戊○○之胸、腹部多次，
    致戊○○受有胸部及腹部多處刺穿傷、兩側前臂穿刺撕裂傷
    等傷害，戊○○經緊急送醫急救而未生死亡之結果。嗣經警
    據報當場逮捕丁○○，並扣得上開蝴蝶刀1把。
二、案經臺北市政府警察局中正第一分局報請臺灣臺北地方法院
    檢察署檢察官偵查起訴。
    理  由
壹、程序部分：
一、本件被告丁○○所為不利於己之供述，並無出於強暴、脅迫
    、利誘、詐欺、疲勞訊問、違法羈押或其他不正之方法，亦
    非違反法定障礙事由經過期間不得訊問或告知義務之規定而
    為，依刑事訴訟法第156條第1項、第158條之2規定，應認其
    有證據能力。
二、按被告以外之人於審判外之陳述，雖不符前4條之規定，而
    經當事人於審判程序同意做為證據，法院審酌該言詞陳述或
    書面陳述作成時之情況，認為適當者，亦得為證據。當事人
    、代理人或辯護人於法院調查證據時，知有第159條第1項不
    得為證據之情形，而未於言詞辯論終結前聲明異議者，視為
    有前項之同意，為刑事訴訟法第159條之5所明定。證人戊○○、徐少宗、丙○○、乙○○分別於警、偵訊之供、證述，
    被告於審判期日均表示無意見，證人戊○○、徐少宗、丙○○、乙○○於警訊之供述本院認為適當，依上述規定，得為
    證據；證人戊○○、徐少宗於偵查中具結證述，核無顯不可
    信之情況，依同法第159條之1第2項得為證據。
三、本件認定犯罪事實所憑之非供述證據（詳見後述），均無違
    反法定程序而取得之情形，依刑事訴訟法第158條之4反面規
    定，自有證據能力。
貳、實體部分：
一、訊據被告對於上開時、地持刀刺向被害人，致被害人受有上
    開傷害之事實坦認不諱，然矢口否認有何殺人之犯意，辯稱
    ：係對方先動手，伊與對方起爭執，伊遭對方三人毆打，伊
    係出於自衛才刺向被害人云云。而辯護人為被告辯護稱：被
    告與告訴人互不相識，彼此並無深仇大恨，係因偶發事故發
    生口角，被告始失控下手，難認被告有殺人之故意等語。經
    查：
（一）上開事實，業據證人即被害人戊○○於偵訊時結證稱：「
      我與徐、張3人護送廖離開會場到228公園，靠近捷運站出
      口，因民眾向我們反應被告在活動會場裸露下體，我們才
      請被告離開會場，我們送他到捷運站後，我們3人回頭要
      回會場，我走最後一個，他就走靠近我，我一回頭問他幹
      嘛，他就以刀子捅我腹部、胸部，我以手擋，所以我手臂
      也受傷。他們3人沒有毆打廖，只是要護送他離開會場。
      」等語（見偵查卷第66頁）明確；復經證人即現場目擊之
      徐少宗、丙○○、乙○○分別於警訊中證稱：「我在95年
      9月27日下午15時30分左右，在臺北市○○路○○道上（
      台大醫院捷運站1號出入口旁）目擊有人拿刀殺人。是警
      方現場抓到的那個人（丁○○），好像是持1把蝴蝶刀，
      砍殺我們同事戊○○。因為我和戊○○、丙○○是反貪腐
      運動紀律小組的人員要請丁○○離開會場。因我們在臺北
      市○○○○○道辦反貪腐運動，有民眾向我們反應丁○○
      在會場內有暴露下體之行為，所以請他離開會場。我和丙○○、戊○○都沒毆打丁○○。因為我和戊○○、丙○○
      ，有警告他不可以再回會場內並請丁○○離開會場到228
      公園內，可能是因為這樣他才拿刀子砍殺我同事。丁○○
      用右手拿刀往戊○○的胸部、腹部、手部砍殺，大約刺了
      6、7刀。我本人沒有受傷，只有戊○○受傷。」、「我在
      95年9月27日下午15時30分左右，在臺北市○○路○○道
      上（台大醫院捷運站1號出入口旁）目擊有人拿刀殺人。
      是警方現場抓到的那個人（丁○○），好像是持1把蝴蝶
      刀，砍殺我們同事戊○○。因為我和戊○○、徐少宗是反
      貪腐運動紀律小組的人員要請丁○○離開會場。因我們在
      臺北市○○○○○道辦反貪腐運動，有民眾向我們反應丁○○在會場內有暴露下體之行為，所以請他離開會場。我
      和丙○○、徐少宗都沒毆打丁○○。因為我和戊○○、徐
      少宗，有警告他不可以再回會場內並請丁○○離開會場到
      228公園內，可能是因為這樣他才拿刀子砍殺我同事。丁○○用右手拿刀往戊○○的胸部、腹部、手部砍殺，大約
      刺了6、7刀。我本人沒有受傷，只有戊○○受傷。」、「
      大約下午15時30分許我看到有3名身穿黑色衣服由公園路
      南往北方向經過我面前（經查其中一名為被害人戊○○）
      ，接著就有一名身穿土黃色衣服的男性（經查為丁○○）
      一樣由公園路南往北的方向用跑的追那3名穿黑色衣服的
      民眾，然後丁○○就往那3名黑色衣服的民眾後面用不明
      的東西往其中一個人（經查為戊○○）背後刺，接著被刺
      的那個人就倒下來流了很多血，刺人的就往228公園的方
      向跑。當時我沒有看到丁○○拿什麼東西。我看到他刺了
      被害人2下。我沒有看到那3名穿黑衣服的民眾與嫌疑人發
      生爭執或是拉扯。警方提供的相片就是當時我看到的嫌疑
      人丁○○。」等情（分別見偵查卷第19、22、14頁）歷歷
      ，經核情節大致相符。而證人即被害人戊○○因受被告持
      蝴蝶刀刺殺，而受有多處胸部及腹部穿刺傷，兩側前臂穿
      刺撕裂傷等傷害，有國立臺灣大學醫學院附設醫院96 年5
      月30日校附醫秘字第0960204096號函、及該院95年10 月
      11日診字第95093254號診斷證明書附卷可稽。
（二）被告雖辯稱係出於自衛及想要教訓被害人之意，始為上開
      行為，並無殺害被害人之意云云。查被害人戊○○當日所
      受傷勢，係集中於胸部及腹部多處穿刺傷，當日於醫院接
      受急診手術時，發現橫結腸至少有兩處穿刺破裂，而接受
      右側大腸切除，空腸亦有一處撕裂傷，而接受空腸部分切
      除重接，此有前開國立臺灣大學醫學院附設醫院函文在卷
      可憑；被告所持刺殺被害人戊○○之蝴蝶刀為金屬製之利
      刃，刀刃長達8點3公分，有台北市政府警察局96年3月22
      日北市警保字第09631221300號函及所附該刀械照片在卷
      可稽，被告持該蝴蝶刀利刃以之為兇器使用，刺向被害人
      胸部及腹部等部位，客觀上顯足以對被害人之生命構成威
      脅，則被害人持上開蝴蝶刀殺人，不能謂無預見；且胸腔
      及腹腔為人體重要臟器集中之處，為人身之要害之處，若
      以利刃刺穿，可致人於死，此為眾所週知之事，應為被告
      下手時所得預見，然被告竟仍於事實欄所載之時、地執之
      刺殺被害人戊○○，致被害人受有如事實欄所載之傷害，
      被告具有殺人之犯意，甚為明確，被告此節所辯，要係卸
      責之詞，顯不足採。
（三）再被告雖辯稱係先遭被害人及證人徐少宗、丙○○等人圍
      毆，始出於自衛之意而刺殺被害人云云。然查：訊據被害
      人戊○○、證人徐少宗、丙○○及在場目擊之證人乙○○
      等均證稱戊○○、徐少宗、丙○○三人自始至終均無毆打
      被告之行為，是被告以當時先遭被害人等圍毆云云，亦係
      臨訟卸責之詞，尚難採信。
（四）綜上，本案事證明確，被告殺人未遂犯行已堪認定，應予
      依法論科。
二、按殺人未遂與傷害之區別，應以加害人有無殺意為斷，以戕
    害他人生命之故意，著手於刺殺之實行而未發生死亡之結果
    ，為殺人未遂；倘無使人喪失生命之故意，僅在使其身體、
    健康受到傷害，則為傷害罪，二罪皆發生傷害之結果，祗其
    主觀犯意及身體傷害程度不同而已（最高法院84年度臺上字
    第3179號裁判要旨參照）。又殺意之有無，雖不以兇器之種
    類及傷痕之多少等，為絕對之認定標準，但加害人下手之部
    位、用力之程度，仍非不可藉為判斷有無殺意之心證依據。
    查被告以蝴蝶刀刺殺被害人，造成被害人多處胸部及腹部穿
    刺傷，兩側前臂穿刺撕裂傷，致使被害人橫結腸至少有兩處
    穿刺破裂、空腸有一處破裂，有前開國立臺灣大學醫學院附
    設醫院函在卷可稽，足見被告下手之重。再被告持刀刺殺被
    害人之胸部及腹部，而胸腔為人體之重要部位，若遭受利刃
    之傷害將導致死亡結果之發生，被告對此應有所認識，若非
    被害人以手阻擋得宜並經及時送醫急救，將可能發生死亡之
    結果，足認被告係以殺人之意思而向之刺殺。是由前開兇器
    種類、負傷部位、所為手段等情綜合觀之，更足認被告有殺
    人之犯意。是核被告所為，係犯刑法第271條第2項、第1項
    之殺人未遂罪。其持刀先後共11次刺殺被害人戊○○之所為
    ，係基於同一殺人犯意下之接續行為，僅侵害一個法益，應
    僅論以一殺人未遂罪。被告已著手於殺人行為之實行而未生
    被害人戊○○死亡之結果，為未遂犯，均應依刑法第25條第
    2項規定，按既遂犯之刑度減輕之。爰審酌被告因細故即無
    視他人之生命、身體法益，率而為持刀刺殺被害人之行為，
    使被害人受有如事實欄所載之傷害，其所為對於社會治安造
    成危害，暨審酌被告僅國中畢業、智識程度不高及其素行、
    犯罪後之態度等一切情狀，量處如主文所示之刑，以資懲儆
    。
三、至扣案之蝴蝶刀1把，為被告所有而供其犯本案殺人未遂罪
    所用之物，業據被告供明在卷，應依刑法第38條第1項第2款
    之規定，併予宣告沒收。
四、據上論斷，應依刑事訴訟法第299第1項前段，刑法第271條
    第1項、第2項、第25條第2項、第38條第1項第2款，判決如
    主文。
本案經檢察官鄧巧羚到庭執行職務。
中　　華　　民　　國　　96　　年　　9　　 月　　11　　日
　　　　　　　　　刑事第十二庭審判長法  官  李英豪
                                    法　官　陳慧萍
                                    法  官  曾正龍
以上正本證明與原本無異。
如不服本判決，應於判決送達後10日內，向本院提出上訴狀。
                                    書記官  彭自青
中　　華　　民　　國　　96　　年　　9 　　月　　11　　日
附錄本案論罪科刑法條全文：
中華民國刑法第271條
殺人者，處死刑、無期徒刑或10年以上有期徒刑。
前項之未遂犯罰之。
預備犯第1項之罪者，處2年以下有期徒刑。
